臺灣高等法院交通事件裁定　　　　　　 94年度交抗字第442號
　　抗　告　人
　　即受處分人　甲○○
上列抗告人因違反道路交通管理處罰條例案件，不服台灣板橋地
方法院，中華民國94年5月25日所為裁定（94年度交聲字第320號
），提起抗告，本院裁定如下：
    主  文
原裁定撤銷，發回台灣板橋地方法院。
    理  由
一、原裁定略以：受處分人甲○○於民國（下同）93年10月8 日
    晚間11時許，駕駛車牌號碼Z5－5529號自用小客車，於行經
    臺北市士林區○○○路○段126號對面，因與車牌號碼JF2－
     177號重型機車發生擦撞致被害人蔡明峰倒地受傷，未採取
    救護或其他必要措施，亦未向警察機關報告即駛離，經警舉
    發，乃依道路交通管理處罰條例第62條第 1項前段之規定，
    裁處吊扣其駕駛執照 3個月，惟被害人蔡明峰於到庭具結證
    稱：「我有跟一台自用小客車發生車禍，我是沿臺北市○○
    ○路由北往南走，這臺自用小客車他從後面追撞我的左後方
    ，撞到之後，我馬上跌倒，肇事的車輛就逃走，沒有停下來
    ，剛好消防隊的車輛從巷子裡面彎出來把我扶起來，因為我
    老闆和老闆娘本來車子就開在我的後面，他們過來看到我，
    就把我送醫院。我到現在還不知道肇事者是誰，他們也沒有
    打電話問我，有一個女人幫我寫下肇事車輛的車號。」等語
    ，此外，復有道路交通事故現場圖、道路交通事故補充資料
    表、交通事故談話紀錄表、疑似交通事故肇事逃逸追查表、
    舉發違反道路交通管理事件通知單影本 各1份及事故現場照
    片、車損照片合計 4幀等在卷可資佐證，認受處分人於上揭
    時、地駕駛汽車肇事致人受傷，未即採取救護或其他必要措
    施，及向警察機關報告，即駛離現場而逃逸之違規事實，堪
    以認定，惟原處分機關認異議人之違規事實係「肇事致人受
    傷，未向警察機關報告而駛離」，依道路交通管理處罰條例
    第62條第1項前段之規定，裁處吊扣駕照3個月，顯有未洽，
    自應予撤銷，改依道路交通管理處罰條例第62條第 1項後段
    、第67條第 1項之規定，裁處受處分人吊銷駕駛執照，終身
    不得考領駕駛執照，以資適法。
二、抗告意旨略以：受處分人先遭對方莫名攻擊後（在車之右前
    方板金部分有相片及被擊現況可證），又繼續被對方從後面
    沿路似欲要衝撞與攻擊的追逐，根本不知道的狀況下發生了
    事故，又如何得知對方是否是因為要再次衝撞或追逐受處分
    人而自行跌倒，而非受處分人撞擊才受傷，據了解對方有證
    人可為其作證，整件事發經過證人應最清楚，除非證人目睹
    的只是對方跌倒在地的那一幕，並不知道整件事發經過，如
    此一來，證人要如何舉證是受處分人之過失，亦或係他們根
    本就是同夥欲製造假車禍所做出的偽證。事故發生根本不是
    受處分人所造成，何來要受處分人停下車報案處理，又要為
    此事件負交通或刑事責任，反倒是受處分人應提出遭對方恐
    怖之攻擊才是。也因為錯不在受處分人，又認為已平安到家
    ，受處分人除身心遭受驚嚇和車子局部損傷外，別無他損，
    當下才自認倒楣沒報警，為此提起抗告，爰請求撤銷原裁定
    云云。
三、按「汽車駕駛人，駕駛汽車肇事致人受傷或死亡，應即採取
    救護或其他必要措施，並向警察機關報告，不得駛離，違者
    吊扣其駕照3個月至6個月；逃逸者吊銷駕駛執照」，道路交
    通管理處罰條例第62條第 1項定有明文，且依同條例第67條
    第 1項規定，違反上開規定而經吊銷駕駛執照者，終身不得
    考領駕駛執照。
四、按道路交通管理處罰條例第62條第 1項規定汽車駕駛人，駕
    駛汽車肇事致人受傷或死亡，應即採取救護或其他必要措施
    ，必須受處分人知悉有人受傷而駕駛離去，始違反該規範，
    若受處分人確有遭被害人莫名攻擊因害怕而駛離，在不知有
    人受傷之情況下，即無法期待駕駛人為該救助行為情況下，
    則無法以該規範處罰。經查，證人即乘坐受處分人所駕駛車
　　輛之乘客林雪硃於警詢時證述：「於93年年10月 8日約23時
    許，我與丈夫（即異議人）一同至天母拜訪友人，返程時行
    經中山北路六段附近，突然有一機車騎士（車號不詳）不知
    何緣故，故意於行車之間，很靠近我們之自小客車Z5－5529
    號，該機車騎士亦一直往我們車內瞪視，隨即超車至我們之
    車前，仍繼續回頭瞪視車內，後開始在我們車前蛇行，速度
    忽快忽慢，後我告知我丈夫該機車騎士情況怪異，我丈夫便
    將自小客車由快車道變換至慢車道欲離開現場，減少糾紛，
    不料該機車騎士仍由後追上，後該騎士不知持何物擲向我們
    之車窗，造成我們莫大驚嚇，我們仍繼續往前行駛，該機車
    騎士亦一直跟上靠近我們，突然不知何原因該機車騎士便摔
    倒在地，我們因受驚嚇不敢停留，便往前繼續行駛，適該路
    口紅燈，我們怕該機車騎士仍追上來，所以便在路口迴轉，
    並順便查看該機車騎士摔倒之情形，該機車騎士見我們迴轉
    ，竟自對向車道跑步向我們追來，當時我們因再受驚嚇便馬
    上駕車離開現場。」、「自小客車Z5－5529號右前車門有輕
    微之凹陷，應該就是該機車騎士所撞。」等語（見原審卷第
    36頁以下）。而目擊證人楊恬欣亦於警詢中證稱：「一自小
    客Z5－5529與重機車JF2－177並行，然後我聽到煞車聲，便
    回頭看發現那自小客與機車發生碰撞，該自小客車斜插在路
    邊，機車也倒在路旁，其肇事位置在中山北路六段 126號對
    面，自小客駕駛並未下車查看對方傷勢，即加速至忠誠路迴
    轉然後到德行東路右轉往東逃逸。」、「我看見肇事之自小
    客車車號為Z5－5529、豐田、銀色，身上乘客為一男一女年
    紀不詳，是男生駕駛。」等語（見原審卷第45頁）。又被害
    人蔡明峰於警訊稱：未開拒診斷證明書。（見原審卷第42頁
    ）其並於原審稱：這臺自用小客車他從後面追撞我的左後方
    ，撞到之後，我馬上跌倒，肇事的車輛就逃走，沒有停下來
    ，剛好消防隊的車輛從巷子裡面彎出來把我扶起來，因為我
    老闆和老闆娘本來車子就開在我的後面，他們過來看到我，
    就把我送醫院。（見原審卷第59頁）則目擊證人楊恬欣所述
    僅能證明受處分人駛離現場之情形，無法證明受處分人主觀
    確係知悉被害人有受傷情事，因而該駛離之行為是否基於受
    處分人逃逸之意思，即屬不明。在無診斷證明書證明被害人
    確屬受傷之情況下，無法證實受處分人確實之知悉被害人受
    傷而逃逸，且證人林雪硃與受處分人均稱有遭不明攻擊因害
    怕才駛離，則是否有遭攻擊情事或被害人是否有蛇行等情，
    均涉及受處分人駛離現場主觀是否有逃逸之意圖，受處分人
    是否遭攻擊始害怕駛離現場，即有事實不明之處，況據被害
    人所述現場尚有其老闆及老闆娘，該等證人可能見及現場情
    形，原審就此部分未予調查即採信被害人一人說詞，認受處
    分人有逃逸之意圖，將受處分人吊扣駕照 3個月撤銷，改處
    受處分人吊銷駕照，終身不得考領駕駛執照，即有可議之處
    ，是受處分人稱無逃逸之意圖認原裁定不當提起抗告，尚非
    全無理由，本件既有事實不明，原裁定應予撤銷，爰發回原
    審法院更行調查，以期妥適。
據上論結，應依道路交通管理處罰條例第八十九條，道路交通案
件處理辦法第二十六條，刑事訴訟法第四百十三條前段，裁定如
主文。
中　　華　　民　　國　　94　　年　　8 　　月　　18  　日
                  交通法庭    審判長法  官　許增男
                                    法  官  謝靜恒
                                    法  官  周煙平
以上正本證明與原本無異。
不得再抗告。
                                    書記官　蕭麗珍
中　　華　　民　　國　　94　　年　　8 　　月　　22　　日
